臺灣苗栗地方法院刑事判決
 110年度重訴字第5號
公  訴  人  臺灣苗栗地方檢察署檢察官
被      告  黃婉琪





選任辯護人  鄭雪櫻律師
上列被告因殺人案件，經檢察官提起公訴（110年度偵字第5067
號、第6105號），本院判決如下：
    主  文
戊○○殺人，處有期徒刑拾貳年。
扣案之水果刀壹把沒收。
    事  實
一、戊○○前因不堪丁○○多次騷擾及竊盜水果刀等情事，竟基於殺
    人之犯意，於民國110年8月11日晚上8時47分許，先前往苗
    栗市國華路「六六順大賣場」購得水果刀1把後，於翌（12
    ）日凌晨2時58分許，騎乘車牌號碼000-0000號普通重型機
    車前往苗栗市明仁國中旁之土地公廟找丁○○，發現丁○○未在
    現場，即騎乘上開機車離去；復於同（12）日凌晨4時26分
    許，再次騎乘上開機車前往該處找丁○○，發現丁○○躺在拼湊
    的沙發上側身睡覺，隨即手持上開水果刀刺向熟睡中丁○○之
    左側胸膛一下，丁○○隨即大聲哀嚎，戊○○隨後騎乘上開機車
    離開現場；又為湮滅犯罪證據，其於同（12）日凌晨4時34
    分許，騎乘上開機車前往苗栗市文發路上之聖帝廟清洗上開
    水果刀，之後於同（12）日凌晨4時58分許，再次騎乘機車
    前往作案現場，並將機車停於外面，以步行方式前往察看丁○○是否死亡，之後隨即離去；嗣於同（12）日上午8時10分
    許，民眾江大郎、羅俊賢發現丁○○坐臥在沙發上，且沙發及
    地板上滿佈血跡，遂報警處理，員警及救護人員據報到場後
    發現丁○○已無生命跡象死亡。經警陳報臺灣苗栗地方檢察署
    檢察官督同法醫師相驗併解剖後，發現死者丁○○左胸遭人以
    銳器刺入，造成心臟和左肺受創，引起左側氣血胸、左肺塌
    陷，因此大量失血而死亡，始查獲上情。
二、案經臺灣苗栗地方檢察署檢察官相驗後簽分及丁○○之父丙○○
    訴由苗栗縣警察局苗栗分局報請偵查起訴。
    理  由
壹、程序部分：
一、被告以外之人於審判外之言詞或書面陳述，除法律有規定者
    外，不得作為證據，刑事訴訟法第159 條第1 項定有明文。
    查證人江大郎、羅俊賢、甲○○、黃桂勝於警詢中之證述，屬
    被告以外之人於審判外之言詞陳述，且無法律所定例外得作
    為證據之情形，並經辯護人爭執無證據能力（見本院卷二第
    27頁、第28頁），則該陳述對被告依法不得作為證據。
二、按刑事被告之詰問權，係指訴訟上被告有在審判庭盤詰證人
    之權利；偵查中檢察官訊問證人，旨在蒐集被告犯罪證據，
    以確認被告嫌疑之有無及內容，與審判中透過當事人之攻防
    ，經由詰問程序調查證人以認定事實之性質及目的有別。偵
    查中辯護人僅有在場權及陳述意見權，此觀刑事訴訟法第24
    5 條第2 項前段之規定甚明，檢察官訊問證人並無必須傳喚
    被告使其得以在場之規定，同法第248 條第1 項前段雖規定
    「如被告在場者，被告得親自詰問」，亦僅賦予該在場被告
    於檢察官訊問證人時得親自詰問證人之機會而已，被告如不
    在場，殊難期有親自詰問之可能。此項未經被告詰問之被告
    以外之人於偵查中向檢察官所為之陳述，依刑事訴訟法第15
    9 條第1 項、第159 條之1 第2 項之規定，除顯有不可信之
    例外情況外，原則上為「法律規定得為證據」之傳聞例外，
    依其文義解釋及立法理由之說明，並無限縮於檢察官在偵查
    中訊問證人之程序，應已給予被告或其辯護人對該證人行使
    反對詰問權者，始有證據能力之可言。為保障被告之反對詰
    問權，並與現行法對傳聞例外所建構之證據容許範圍求其平
    衡，證人在偵查中雖未經被告之詰問，倘被告於審判中已經
    對該證人當庭及先前之陳述進行詰問，即已賦予被告對該證
    人詰問之機會，則該證人於偵查中之陳述即屬完足調查之證
    據，而得作為判斷之依據，此有最高法院97年度臺上字第40
    5 號判決意旨可參。是依上開說明可知，在偵查中訊問證人
    ，被告或其辯護人對該證人雖未行使反對詰問權，依刑事訴
    訟法第15 9條之1 第2 項之規定，原則上屬於法律規定為有
    證據能力之傳聞證據，於例外顯有不可信之情況，始否定其
    得為證據，亦即，得為證據之被告以外之人於偵查中向檢察
    官所為之陳述，因其陳述未經被告詰問，應認屬於未經合法
    調查之證據，但非為無證據能力（此亦有最高法院96年度臺
    上字第4365號、96年度臺上字第3923號判決、97年臺上字第
    356 號判決意旨可參）。證人乙○○於偵查中經具結之證述，
    並無顯有不可信之情況，且證人乙○○經本院於審理期日合法
    傳喚，並由被告及其辯護人行對質詰問權，自應認證人乙○○
    於偵查中之證述，具有證據能力。
三、被告所為之自白陳述，並非出於強暴、脅迫、利誘、詐欺、
    疲勞訊問或其他不正之方法，迄本案言詞辯論終結前，亦未
    據被告提出違法取供或其他不可信之抗辯，堪認應係出於其
    自由意志所為，本院復參核其他證據資料，信與事實相符，
    依刑事訴訟法第156 條第1 項規定，認有證據能力。
四、公訴人提出之現場照片、相驗解剖照片、發票及水果刀樣式
    照片、現場勘察照片、監視錄影畫面翻拍照片，係警員於勘
    查現場時或由監視錄影設備，透過照相設備對現場景物、特
    徵拍攝所形成之機械性紀錄，再還原於照相紙上，因其現場
    拍攝之情形與相片所呈現之內容，是藉由照相設備之正確性
    來加以保障其內容之一致性，而非人對現場情形之言詞描述
    本身，故非屬供述證據，自無傳聞法則之適用。因上開照片
    係透過照相設備拍攝後所得，並與本案犯罪事實具有關聯性
    ，且當事人及辯護人經本院於審理時依法定程序予以調查，
    均未爭執其證據能力，故亦均得作為證據。　　
五、按刑事訴訟法第159條之5規定：「（第1項）被告以外之人
    於審判外之陳述，雖不符前4條之規定，而經當事人於審判
    程序同意作為證據，法院審酌該言詞陳述或書面陳述作成時
    之情況，認為適當者，亦得為證據。（第2項）當事人、代
    理人或辯護人於法院調查證據時，知有第159條第1項不得為
    證據之情形，而未於言詞辯論終結前聲明異議者，視為有前
    項之同意」，其立法意旨在於傳聞證據未經當事人之反對詰
    問予以核實，原則上先予排除，惟若當事人已放棄詰問或未
    聲明異議，基於證據資料愈豐富，愈有助於真實發現之理念
    ，且強化言詞辯論原則，法院自可承認該傳聞證據例外擁有
    證據能力。經查，檢察官、被告及其辯護人未對本院下述其
    餘所引用之證據表示意見，且迄至言詞辯論終結前亦未聲明
    異議，可認為均同意作為證據，本院審酌該等證據之取得過
    程並無瑕疵，與本案待證事實間復具有相當之關聯性，以之
    為本案證據尚無不當，認為得為本案之證據，是依刑事訴訟
    法第159條之5之規定，均有證據能力。
貳、實體部分：
一、訊據被告戊○○於偵查中、本院審理時對於上開殺人犯行坦承
    不諱（見本院卷二第42至51頁、110年度偵字第5067號卷第1
    31至132頁），核與證人乙○○於偵查中具結後證述之情節相
    符(見110年度偵字第5067號卷第117至119頁)，且有本院扣
    押物品清單、中國醫藥大學附設醫院110年11月2日院醫事字
    第1100015177號函、苗栗縣警察局110年10月27日苗警刑字
    第1100045153號函暨所附苗栗縣警察局數位證物勘察報告、
    為恭醫療財團法人為恭紀念醫院111年1月5日為恭醫字第111
    0000012號函暨所附該院精神醫療中心司法鑑定報告各1份(
    見本院卷一第53至63頁、第67至244頁、第261至267頁、第3
    01至307頁)、現場照片13張、六六順五金百貨監視器錄影畫
    面翻拍照片3張、現場監視器錄影畫面翻拍照片15張、現場
    監視器收音譯文、發票及水果刀樣式照片3張、數位證物勘
    察採證同意書、自願受扣押同意書、苗栗縣警察局苗栗分局
    扣押筆錄、扣押物品目錄表、苗栗縣警察局苗栗分局扣押物
    品清單、苗栗縣警察局110年8月24日苗警鑑字第1100035197
    號函暨所附內政部警政署刑事警察局110年8月16日刑生字第
    1100087121號鑑定書、苗栗縣警察局110年9月10日苗警鑑字
    第1100038041號函暨所附丁○○死亡案刑案現場勘察報告、現
    場勘察照片、勘察採證同意書、自願受扣押同意書、苗栗縣
    警察局苗栗分局110年8月12日扣押筆錄、內政部警政署刑事
    警察局110年8月31日刑生字第1100090211號鑑定書(見110年
    度偵字第5067號卷第53至69頁、第71頁、第73至75頁、第77
    至86頁、第163至165頁、第169至174頁、第189至195頁、第
    201至296頁、第301至313頁、第327至332頁)、苗栗縣警察
    局苗栗分局文山派出所處理相驗案件初步調查報告暨報驗書
    、消防機關救護紀錄表、現場照片、勘(相)驗筆錄、解剖筆
    錄、臺灣苗栗地方檢察署相驗屍體證明書(苗檢110松醫甲字
    第00000-00號)、苗栗縣警察局苗栗分局110年8月18日栗警
    偵字第1100023702號函暨所附法務部法醫研究所110年9月23
    日法醫理字第11000054730號函、法務部法醫研究所解剖報
    告書暨鑑定報告書、臺灣苗栗地方檢察署相驗屍體證明書(
    苗檢110相醫甲字第360號)、相驗報告書等(見110年度相字
    第360號卷第3至5頁、第19頁、第33至41頁、第53頁、第57
    頁、第61頁、第69至107頁、第113至116頁)在卷可稽。
二、經本院於111年3月24日審理程序當庭勘驗現場監視器錄影畫
    面光碟內容，此有本院勘驗筆錄在卷可參(見本院卷二第57
    至60頁)，勘驗內容詳如下載：
　⑴編號1：
　①勘驗檔名：Rec958_00000000000000_A_1(嫌疑人場勘)
　②檔案時間：05：50至06：25
　③勘驗內容：「監視器時間顯示0000-00-00 00 ：24：04，被
    告騎乘機車於畫面左邊出現，機車進入土地公廟。監視器時
    間顯示0000-00-00 00：24：36，被告騎乘機車離開土地公
    廟，並於17：24：45消失於畫面左邊」。
　⑵編號2：
　①勘驗檔名：Rec967_00000000000000_A_1(行兇)
　②檔案時間：05：51至06：44
　③勘驗內容：「監視器時間顯示0000-00-00 00 ：53：26，被
    告騎乘之機車車燈燈光出現於畫面左邊，於18：53：34被告
    騎乘之機車進入土地公廟，18：53：42被告自機車上下來，
    18：53：50土地公廟電燈被打開，18：53：51被害人發出哀
    嚎，18：54：18被告上機車，18：54：25被告騎乘機車離開
    土地公廟。監視器收音譯文；被害人：（哀嚎聲）（18：53
    ：51）被害人：你這人怎麼這樣（18：53：59）被害人：（
    哀嚎聲）（18：54：00）（無法辨識為何人）：你不要...
    是不是（18：54：04）被害人：（哀嚎聲）（18：54：06）
    （無法辨識為何人）：不要了阿（18：54：08）被害人：對
    不起，對不起，對不起，對不起，對不起（18：54：16至18
    ：54：21）」。
　⑶編號3：
　①勘驗檔名：頻道14_00000000000000(廟裡洗刀畫面)
　②檔案時間：01：20至20：45
　③勘驗內容：「監視器時間顯示08/12/2021 04 ：34：03，被
    告騎乘機車於畫面下方出現，將機車停好後，打開機車置物
    箱，拿出刀子，走至畫面左上方清洗刀子。04：36：05洗完
    刀子後，走回供品桌旁將刀子放置在供品桌上，走至機車旁
    ，整理機車置物箱、所載之垃圾袋中衣服、物品，其後將刀
    子收入後背包，坐著喝飲料，抽菸休息，之後將垃圾袋放在
    機車前方腳踏板，背後背包後於04：53：22騎車離開，機車
    車燈消失於畫面」。
　⑷編號4：
　①勘驗檔名：Rec971_00000000000000_A_1(事後看生還)
　②檔案時間：00：01至01：08
　③勘驗內容：「監視器時間顯示0000-00-00 00 ：23：45，被
    告徒步進入土地公廟。監視器時間顯示0000-00-00 00 ：24
    ：18，被告轉身離開土地公廟，被告身背後背包，並於19：
    24：51騎乘機車消失於畫面左邊」。
　⑸綜上勘驗內容，益徵被告上開於偵查中自白所稱：其有持刀
    刺死丁○○，當時丁○○側身睡，其從上往下刺，刺向丁○○時，
    丁○○有大喊「啊」，丁○○沒有抵抗，其只有刺一次(見110年
    度偵字第5067號卷第131至132頁)、本院審理中自白所稱：
    其把刀子刺向被害人左胸膛，刺1刀就走了，刀子有拔起來
    ，其有到聖帝廟清洗兇刀等語(見本院卷二第46頁)，確均與
    事實相符，且核有上開所載相關卷證在卷可參，則被告上開
    殺人犯行，已堪認定，應予以依法論科。
三、是足認被告上開自白，均與事實相符，被告殺人犯行，洵堪
    認定，應予以依法論科。核被告所為，係犯刑法第271 條第
    1 項之殺人罪。
四、又本案審理期間，經本院委託為恭醫療財團法人為恭紀念醫
    院精神醫療中心就被告於本案行為時之精神狀態進行評估、
    鑑定，鑑定結果認：被告患有思覺失調症約8年，主要的症
    狀為聽幻覺及視幻覺，雖有接受治療，但出院後服藥不規則
    ，迄今已有4、5年未接受治療，目前聽幻覺及視幻覺持續存
    在，目前其智商為81，有認知能力退化的現象。…被告因受
    思覺失調症的症狀影響，加上認知、分析及判斷能力下降，
    因此個案在案發時之精神狀況為辨識其行為違法及依其辨識
    而行為之能力顯著降低之程度。被告目前未接受門診及服藥
    已近5年，症狀持續，有再犯與危及公共安全之虞，被告為
    慢性思覺失調症患者應持續接受藥物治療，藥物治療可改善
    被告之症狀，但被告拒絕治療，故有監護之必要性，以減低
    再犯與危及公共安全的可能性等語，有為恭醫療財團法人為
    恭紀念醫院111年1月5日為恭醫字第1110000012號函暨所附
    該院精神醫療中心司法鑑定報告在卷可查（本院卷一第301
    至307頁)，堪認被告係因思覺失調症致其依其辨識而行為之
    能力，顯著減低，爰依刑法第19條第2項規定減輕其刑。　
五、爰審酌被告前無論罪科刑之紀錄，有臺灣高等法院被告前案
    紀錄表在卷可考，素行尚稱良好，本件係因患有思覺失調而
    生犯罪動機，及被告趁被害人於睡眠狀態時，持水果刀行刺
    被害人左側胸膛之犯罪手段，致被害人死亡，其行為實已嚴
    重侵害被害人之生命、身體安全法益，並對被害人之家屬造
    成心理上傷害。兼衡被告於偵查及本院審理尚能坦承犯行，
    惟未能與告訴人達成和解或賠償損害之犯後態度，及考量其
    於本院審理中自陳大學畢業之智識程度，從事外送員工作、
    與舅舅同住之家庭生活狀況（本院卷二第40至頁）及告訴人
    之意見（本院卷一第245頁）等一切情狀，量處如主文所示
    之刑，以示懲儆。　　
六、按供犯罪所用、犯罪預備之物或犯罪所生之物，屬於犯罪行
    為人者，得沒收之，刑法第38條第2項前段定有明文。本件
    扣案水果刀1把，經採證鑑定後，認自該水果刀刀柄、刀刃
    處以棉棒所採集之DNA，檢出同一男性DNA-STR型別，與被害
    人DNA-STR型別相符，此有內政部警政署刑事警察局110年8
    月16日刑生字第1100087121號鑑定書在卷可參(見110年度偵
    字第5067號卷第327至330頁)；再核與上開被告相關自白內
    容及卷證資料，足認上開扣案之水果刀1支確為被告用以本
    案犯殺人罪所用之物，且為被告所有，自應依法宣告沒收。
    至其餘扣押物僅為被告所著衣物、安全帽、鞋或平日使用之
    行動電話、購買物品之發票、平日使用之重型機車等，雖均
    為被告所有，然非專供本案殺人犯行使用之物或犯罪所用，
    爰不予宣告沒收。
七、監護處分（已於判決前先裁定令入相當處所施以監護）：　
　　按執行保安處分，應依裁判執行之。法院對於應付監護、禁
    戒、強制治療之人，認為有緊急必要時，得於判決前，先以
    裁定宣告保安處分，保安處分執行法第4條第1項、第2項定
    有明文。本院參酌本案全部卷證，認被告有先入相當處所，
    施以監護之緊急必要情狀，故於本案判決前，已先於111年1
    月12日裁定令被告入相當處所，施以監護2年，並經檢察官
    以111年度執保庚字第14號執行指揮書，於111年1月28日將
    被告送入為恭醫療財團法人為恭紀念醫院執行監護處分，此
    有本院110年度重訴字第5號刑事裁定、臺灣苗栗地方檢察署
    111年1月26日苗檢松庚111執保14字第1119002282號函暨所
    附111年度執寶庚字第14號執行指揮書各1份(見本院卷一第3
    17至319頁、第337至339頁)。被告既於判決前已先經本院裁
    定令入相當處所施以監護2年，自不得於本件判決主文中重
    複宣告監護處分，併此敘明。
據上論斷，應依刑事訴訟法第299 條第1 項前段，判決如主文。
本案經檢察官楊景琇提起公訴，檢察官吳宛真到庭執行職務。
中　　華　　民　　國　　111 　年　　5 　　月　　19　　日
                  刑事第一庭  審判長法  官  陳茂榮
                                    法  官  高御庭
                                    法  官  許蓓雯
以上正本證明與原本無異。　　　　　　　　　　　　　　　　如不服本判決應於收受判決後20日內向本院提出上訴書狀，並應敘述具體理由。其未敘述上訴理由者，應於上訴期間屆滿後20日內向本院補提理由書(均須按他造當事人之人數附繕本)「切勿逕送上級法院」。告訴人或被害人如對本判決不服者，應具備理由請求檢察官上訴，其上訴期間之計算係以檢察官收受判決正本之日期為準。　　　　　　　　　　　　
                                    書記官  蔡孟穎
中　　華　　民　　國　　111 　年　　5 　　月　　19　　日
附錄本判決論罪科刑法條全文
刑法第271條：
殺人者，處死刑、無期徒刑或十年以上有期徒刑。
前項之未遂犯罰之。
預備犯第一項之罪者，處二年以下有期徒刑。